臺灣桃園地方法院刑事判決　　　　　　　　　　　　　九十年度交訴字第一七四號
　　公　訴　人　臺灣桃園地方法院檢察署檢察官
　　被　　　告　丙○○
　　選任辯護人　周美玲律師
右列被告因業務過失致死案件，經檢察官提起公訴（九十年度偵字第一四一四三號）
，本院判決如左︰
    主  文
丙○○從事業務之人，因業務上之過失致人於死，處有期徒刑壹年捌月，緩刑貳年。
    事  實
一、丙○○係山立通運股份有限公司曳引車司機，為從事駕駛業務之人，於民國九十
    年七月九日下午十六時十分許，駕駛車牌號碼ＲＸ－二九二號曳引車後方牽引雙
    層搭載汽車用之半拖車（車長含曳引車共十八公尺），沿桃園縣桃園市○○路○
    段，由桃園往八德方向行駛，於行經國際路二段與文中路交岔路口欲行右轉文中
    路時，原應注意車前狀況，隨時採取必要之安全措施，及行近行人穿越道前，應
    減速慢行，而依當時之天候、道路狀況、視線亦無不能注意之情，竟疏未注意當
    時交岔路口文中路行人穿越道上適有兒童游凱智（七十九年八月二十一日生）徒
    步欲橫越文中路，於曳引車頭轉入文中路後加速往前行駛，致其曳引車後方牽引
    之半拖車中段部位猛撞游凱智，游凱智因受撞擊倒地，恰為仍處轉彎中之半拖車
    右後輪捲入而卡在右後輪輪軸上，丙○○因不知已肇事仍往前行駛，游凱智因卡
    在輪軸無法動彈，終因顱顏為半拖車右後輪輪胎摩擦，致顱顏嚴重磨損腦髓外露
    併胸部挫傷導致神經性休克死亡，文中路由桃園往蘆竹方向外側道路則遺留長達
    二百七十公尺之輪胎血痕。
二、案經被害人游凱智之父乙○○告訴及臺灣桃園地方法院檢察署檢察官相驗偵查起
    訴。
    理  由
一、訊據被告丙○○對於右揭時地駕駛曳引車肇事致被害人游凱智死亡之事實，固不
    否認，惟辯稱：當時國際路二段與文中路交岔路口之號誌燈剛變換為綠燈，伊欲
    右轉文中路，有先讓二部機車先行右轉後才開始轉彎，因伊所駕駛之車輛車身較
    長，需較大之轉彎角度，因之伊係曳引車車頭往前行至文中路中間時始開始轉彎
    ，因後視鏡有死角，因之，伊並不能看見行人穿越道上是否有人，又肇事之交岔
    路口轉彎處設有汽車修護場，且其道路旁並堆有雜物及樹木擋住視線，伊亦無法
    看見是否有行人站在行人穿越道上，亦無法注意被害人游凱智，且依證人梅擎維
    證稱當時被害人游凱智通過馬路時，是頭低低的在玩溜溜球，因之，縱認伊有過
    失，惟被害人游凱智未注意前方路況，就車禍之發生亦有過失云云。
二、經查，肇事地點即桃園縣桃園市○○路○段、文中路之交岔路口，為設有號誌之
    交岔路口，國際路二段由桃園往八德方向為三車道，文中路由桃園往盧竹方向為
    雙向二車道（外側另有機車專用道），車禍發生後，距文中路行人穿越道旁（第
    五格）一點五公尺處遺有被害人游凱智右鞋一支，五點八公尺處有木板屑，六點
    四公尺處有溜溜球一個、七點一公尺處有左鞋一支，並自行人穿越道旁一點五公
    尺處起遺有輪胎血痕，由桃園往蘆竹方向長達二百七十公尺，而被害人游凱智則
    倒臥於輪胎血痕終端往前約六點九公尺處，其旁則散落書包一個等事實，有道路
    交通調查報告表及現場照片可稽，又警方依目擊者之舉發，前往桃園縣中壢市○
    ○○路被告所駕駛曳引車停放地點，於被告所駕駛之ＲＸ－二九二號曳引車所牽
    引之雙層搭載汽車用之半拖車右後輪處及輪胎採集之血跡、肉塊、肌肉、毛髮、
    血跡噴濺痕，經鑑定結果，確均與被害人游凱智之血型相符，有內政部警政署刑
    事警察局鑑驗書一份在卷可稽，被告所駕駛之ＲＸ－二九二號曳引車確為撞擊被
    害人游凱智之車輛，應屬明確。
三、目擊證人梅擎維於警訊時證稱：「我當時看到的是在肇事時國際路剛變綠燈，在
    文中路上有一男童站在行人穿越道上要過馬路（文中路）且頭低著在玩溜溜球，
    且我看到此時有一聯結板車（載車子用的）沿國際路要右轉文中路，其右側車身
    （中段部分）撞到男童，男童往右倒，接著右後輪將男童捲入拖行，我就看到地
    上有輪胎血印痕及鞋子、溜溜球及碎片（木板），我看到拖車一直沿文中路往龍
    安街方向一直開未停下，我馬上打電話報警，當打玩電話再出去看，該拖車已不
    見了」等語（見九十年度相字第一一四六號卷第二十頁反面）。依證人梅擎維之
    證言，被害人游凱智係先遭被告所駕駛曳引車後方之半拖車中段部分撞擊後往右
    倒地，始被半拖車後輪捲入車底輪軸（被害人游凱智身體並無遭車輪壓過痕跡，
    應係倒地後因半拖車後輪尚在呈扇形般轉彎，其身體瞬時為半拖車底盤所覆蓋，
    而後卡在後輪輪軸間），被害人游凱智身高一百五十公分，體重四十公斤，已據
    被害人游凱智之母甲○○證陳在卷，並與檢察官相驗時勘驗相符，有驗斷書一份
    在卷可稽，則如何之撞擊力能使身高一百五十公分、體重四十公斤之被害人游凱
    智一碰撞即倒地，此與被告所駕駛之曳引車當時之速度自有關係，被告於警訊時
    供承其轉彎時之速度為時速五公里，然證人梅擎維卻證述被告轉彎時之速度約時
    速三十至四十公里，二者顯然不同，以被害人游凱智之體型及車禍發生時係十歲
    兒童，已具有一般之智能及反應能力，然其對於巨大之曳引車及半拖車逼近其身
    體時竟毫無知覺與反應（縱係低頭玩溜溜球，惟曳引車行駛時仍有巨大之引擎聲
    浪），顯然被害人游凱智係瞬間受撞擊而倒地，甚為明顯，被告所承時速五公里
    之速度顯與事實不符，應以證人梅擎維之證詞為可採。又曳引車牽引半拖車行駛
    於道路上時，因其本身之車身較長（被告所駕駛之ＲＸ－二九二號，含曳引車及
    半拖車全身十八公尺，已據檢察官勘驗在卷），於轉彎時常需較大之轉彎角度，
    為公眾週知之事實，被告當時係綠燈先直行，待曳引車駛過文中路中央時才開始
    轉彎，為被告供承在卷，則以被害人游凱智係瞬間受撞擊，被告應係曳引車先直
    行，於轉彎行近行人穿越道未減速慢行，仍以時速三十至四十公里之速度急速轉
    彎，致後方所牽引之半拖車撞擊當時依規定行走於行人穿越道之被害人游凱智甚
    明。又肇事地點交岔路口轉彎處雖設有汽車修護廠，並有電桿設立等情，固有被
    告所提照片可稽，然被告駕車直行駛過該轉角（以目視），及抵文中路中央尚未
    開始轉彎時（以後視鏡觀察），對於右側行人穿越道上是否站立身高一百五十公
    分之被害人游凱智，如能謹慎小心多一分注意並非不能看見（ＲＸ－二九二號曳
    引車，依照片所示，其車頭右側另加有一面廣角鏡），被告以九十年八月十四日
    檢察官履驗現場時，經以最小角度轉彎後，後視鏡有死角，無法看見右後輪之勘
    驗結果，據為其無法注意行人穿越道上站立有被害人游凱智之理由，惟查，檢察
    官該期日勘驗之目的，係在辨明被告於半拖車中段部分撞擊、及右後輪捲入被害
    人游凱智後，何以未停車仍駛離現場，有無另涉犯肇事逃逸罪責所為之勘驗，其
    勘驗之重點在於被告所駕駛之曳引車於轉入文中路後，由後視鏡可否看見半拖車
    之右後輪，及半拖車撞擊、捲入被害人後，車輛有無感覺跳動，初未對於被告於
    轉彎前，或轉彎後能否看見被害人而為勘驗，因之，被告以檢察官該次勘驗，據
    為其無法看見被害人游凱智之證據，並無可採。又被害人游凱智於通過行人穿越
    道時，當時係低頭玩溜溜球之事實，已據證人梅擎維證述在卷，並有於現場發現
    之溜溜球一顆可佐，固屬實情，惟依道路交通安全規則第一百零三條規定，行人
    依號誌之指示，於行人穿越道上本有優先通行之權利，汽車行近時，均應暫停讓
    行人先行通過，被害人游凱智依號誌燈指示，於行人穿越道上行走而欲橫越文中
    路，自無可期待其對被告所駕駛曳引車瞬間撞擊，能採取閃避措施而避免車禍發
    生，因之，被告認被害人游凱智未盡其自己之注意義務，就車禍之發生與有過失
    云云，尚無可採。綜上事證，被告駕駛車輛未注意車前狀況，且於行近行人穿越
    道上未減速慢行，致肇車禍，其就車禍之發生有過失，洵堪認定。至被告另聲請
    勘驗檢察官履勘現場時所模擬拍攝車禍發生時之錄影帶，以計算曳引車車頭轉正
    進入文中路開始曳引半拖車所需之時間？及車頭通過文中路行人穿越道，開始曳
    引半拖車，半拖車受曳引由斜向逐漸轉正進入文中路，至該半拖車右側撞倒被害
    人所需之時間？及被害人游凱智沿文中路所設行人穿越道行至肇事地點，所需之
    時間？等，以證明被告駕駛曳引車於通過肇事地點時，並無法注意被害人游凱智
    當時正站立在行人穿越道上通過行人穿越道云云。惟查，犯罪後之現場模擬，雖
    可藉現場之重建，而釐清部分事實，然畢竟其係犯罪後之模擬，與犯罪當時之情
    狀，仍有程度上之差別，被告駕駛曳引車轉入文中路所需時間？及開始曳引半拖
    車由斜向逐漸轉正進入文中路所需之時間？及被害人游凱智由行人穿越道開始行
    走，到為半拖車撞擊之地點所需之時間？均以被告當時駕駛曳引車之速度、轉彎
    角度、及被害人游凱智步行速度有關，而此數據均無從由事後模擬現場所拍攝之
    錄影帶得知，縱予勘驗亦無所得，因之，被告此部分調查證據之聲請爰不予調查
    。
四、按汽車行駛時，駕駛人應注意車前狀況，並隨時採取必要之安全措施；又汽車行
    近行人穿越道時前，應減速慢行。道路交通安全規則第九十四條第三項、第一百
    零三條分別定有明文。被告駕駛車輛原應依上述規定行駛，而依車禍發生當時之
    天候、道路狀況及視線，亦無不能注意之情，竟疏未注意，致肇車禍，其就車禍
    之發生有過失，至為明確，本件車禍經送請鑑定及覆議，其鑑定及覆議結果認：
    (一)丙○○駕駛聯結車，行近行人穿越道前未讓行人優先通過，為肇事原因。肇事
    後逃逸，有違規定。(二)行人游凱智無肇事因素。有臺灣省桃園縣區車輛行車事故
    鑑定委員會及臺灣省車輛行車事故覆議鑑定委員會鑑定意見書及覆議鑑定書各一
    份在卷可稽，惟按道路交通安全規則第一百零三條所規定：「汽車行近行人穿越
    道前，應減速慢行，遇有行人穿越時，無論有無交通警察指揮或號誌指示，均應
    暫停讓行人先行通過」，係指駕駛人知有行人穿越，而未暫停讓行人先行通過時
    ，始有其適用，本件被告駕駛車輛行經肇事地點時，係疏未注意有行人游凱智正
    欲通過行人穿越道，與該條之規定尚屬有間，又被告撞擊被害人游凱智後，並不
    知已肇事仍繼續前行，甚且於文中路之加油站加油，有卷附加油票及文中加油站
    有限公司簽帳對帳表可稽，換言之，被告既不知已肇事，自無肇事逃逸之可言，
    而被告此部分所涉公共危險罪嫌，已經檢察官另為不起訴處分，有該處分書在卷
    可參，鑑定及覆議意見認被告行近行人穿越道前未讓行人優先通過及有肇事逃逸
    ，為本院所不採。又被害人游凱智因本件車禍致顱顏嚴重磨損腦髓外露併胸部挫
    傷導致神經性休克死亡，已經檢察官勘驗屬實，有勘驗筆錄、相驗屍體證明書、
    驗斷書及照片在卷可稽，又被告係山立通運股份有限公司曳引車司機，為從事駕
    駛業務之人，亦據被告供承在卷，被告因業務上過失致人於死罪，事證明確，犯
    行洵堪認定，應予依法論科。
五、核被告所為，係犯刑法第二百七十六條第二項之業務過失致死罪。爰審酌被告之
    過失程度，犯罪所生之危害，及犯罪後坦承犯行，態度良好等一切情狀，量處如
    主文所示之刑。末查，被告未曾受有期徒刑以上刑之宣告，有臺灣高等法院被告
    前案紀錄表一份在卷可稽，其因一時失慮，致罹刑章，經此偵審程序，當知所警
    惕，信無再犯之虞，且被告犯後已與被害人家屬達成民事和解，賠償損害及被告
    家中尚有家人待其照顧撫養等情，認所宣告之刑以暫不執行為適當，爰併宣告緩
    刑二年，用啟自新。
據上論斷，應依刑事訴訟法第二百九十九條第一項前段，刑法第二百七十六條第二項
、第七十四條第一款，罰金罰鍰提高標準條例第一條前段，判決如主文。
本案經檢察官王以文到庭執行職務。
中      華      民      國      九十一      年    十      月    十一    日
                                  臺灣桃園地方法院交通法庭
                                      法  官    黃  斯  偉
右正本證明與原本無異
如不服本判決，應於判決送達後十日內向本院提出上訴狀( 應附繕本 )，上訴於
臺灣高等法院。
                                      書記官    李  珈  慧
中      華      民     國       九十一     年     十      月    十六    日
論罪法條之依據：
刑法第二百七十六條
因過失致人於死者，處二年以下有期徒刑、拘役或二千元（現已提高十倍為二萬元）
以下罰金。
從事業務之人，因業務上之過失犯前項之罪者，處五年以下有期徒刑或拘役得併科三
仟元（現已提高十倍為三萬元）以下罰金。
